【裁判字號】    91,訴,2654
【裁判日期】    920327
【裁判案由】    強盜
【裁判全文】
臺灣臺中地方法院刑事判決                        九十一年度訴字第二六五四號
    公  訴  人  臺灣臺中地方法院檢察署檢察官
    被      告  甲○○
    指定辯護人  本院公設辯護人乙○○
右列被告因強盜案件，經檢察官提起公訴（九十一年度偵字第一八二九二號），本院
判決如左：
    主  文
甲○○意圖為自己不法之所有，以恐嚇使人將本人之物交付未遂，累犯，處有期徒刑
拾月；又以強暴妨害人行使權利，累犯，處有期徒刑肆月。應執行有期徒刑壹年。
    事  實
一、甲○○前曾於民國八十六年間因違反麻醉藥品管理條例案件，經本院判處有期徒
    刑四月，得易科罰金確定，於八十七年七月十九日執行完畢。惟其又意圖為自己
    不法之所有，於九十一年九月十七日凌晨三時三十分許，在台中縣大雅鄉○○路
    之市場內，取該巿場內某雞肉攤架上之菜刀一把，恐嚇丙○○交付身上之現金，
    因丙○○不從，往他處閃避，並高聲呼救，致甲○○未能得逞，並因此引人側目
    。乃甲○○為迅速脫離現場，復另行起意，強將丙○○所使用之三Ｒ－四二三六
    號自小貨車駕駛離去（車上有豬隻宰體九隻、內臟二十五副），而妨害丙○○用
    益該輛自小貨車之權利。嗣於同日上午六時許，經警在台中縣大雅鄉○○路貝雅
    橋前發現此輛自小貨車（僅剩豬隻宰體七隻半、內臟九副，丙○○另沿途尋回豬
    隻宰體一隻半）；甲○○則於九十一年九月十七日下午七時五十五分許，在台中
    市台中公園為警查獲，並扣得上述之菜刀一把。
二、案經台中縣警察局豐原分局報請臺灣臺中地方法院檢察署檢察官偵查起訴。
    理  由
一、被告甲○○經本院訊問後，矢口否認前揭犯行，辯稱其並無持菜刀恐嚇丙○○交
    付財物，且因忽聞蔡某高喊救命，一時心慌才駕走其自小貨車云云。經查：
    (一)被害人丙○○於警訊時，指訴被告當時在一雞肉攤上拿取菜刀一把，正握在被
      告身前之腰際，上下擺動，距其約一百五十公分，而命其交出身上之金錢，經
      其走避高聲呼救，引起他人注目後，被告即駕走其貨車（見偵查卷第十八－十
      九頁），後於檢察官偵訊時，也供述：「（問：九月十七日發生何事？）答：
      凌晨三點多左右，我去拿豬肉準備去販賣，我剛下車，甲○○走到我後面，我
      問他為何不回去睡覺，他轉個彎在巿場的斜對面的攤位拿出一支菜刀，走到我
      身邊，我看到他拿刀，我就往旁邊移動，問他半夜為何不回去睡，他面對著我
      約距離二公尺，刀子上下晃動，說他欠生活費要跟我拿一些。我說我身上很髒
      ，沒什麼錢，我繞到一個客戶攤位打電話，他從另外一邊繞過來，所以我就跑
      了。就喊搶劫，附近的人靠過來，他就沒追，把我的車開走。約五點多時找到
      我的車子，停在巿場約一百公尺處，我當時叫朋友開車追，有豬肉掉了三大片
      （一大片是半隻），內臟掉了二桶（有二十五副內臟），豬肉後來找回來，內
      臟只找回九副」等語（見偵查卷第四一－四二頁），前後所言一致；復核與目
      擊證人林龍容於警訊時所證稱：其當時正在收拾攤架，忽聞有人大喊搶劫，親
      眼目賭被告持菜刀一把自後追趕被害人，瞬間被告突然駕駛被害人之自小貨車
      離去等語相符（見偵查卷第二一頁）；故被害人上開指訴，足認屬實。
    (二)惟觀被害人前項指訴之情節，被告雖有以強暴、脅迫為手段，喝被害人交付身
      上之金錢，然因其間仍約有二公尺之距離，兼之處在巿場內之公共開放空間，
      被害人得以及時走避，並高聲呼救；是以被害人顯未喪失意思自由，未遭抑制
      至不能抗拒之程度。
    (三)既然被告所實施強暴、脅迫之手段，未致被害人喪失自由意志，不能抗拒；則
      被告其後駕走被害人自小客車之行為，即非強盜而取他人之物。且以前開被害
      人及證人之供述，可知被告乃於被害人高聲呼救，招致旁人之注目後，始駕走
      被害人之自小貨車離開現場；經比對被告於警、偵訊及本院審理時，一再言及
      由於當時被害人大喊救命，因害怕才駕駛離去等語，尚相符合，即更足以斷定
      被告駕走貨車之行為純因當時之情境變化瞬間起意所為，應與先前持刀喝令被
      害人交付金錢之舉動，分別評價。
    (四)再參見被害人前開供述之事實，謂被告後來將該輛自小貨車停放在距此巿場約
      一百公尺處，該貨車上原所裝載之豬隻宰體九隻悉數尋回，唯原來二十五副之
      內臟僅餘九副。而被告於九十一年九月十七日下午七時五十五分許，在台中市
      台中公園為警查獲，並扣得菜刀一把等過程，則有台中縣警察局豐原分局之刑
      事案件移送書、搜索扣押筆錄、扣押物品目錄表各一件在卷可憑。從以上事實
      不難判斷被告駕走該輛自小貨車時，初無任何欲將車輛或車輛上所裝載貨物據
      為己有之不法所有意圖，顯因被害人高聲呼救後，為脫離現場之舉，否則不致
      將車輛及貨物棄置在距巿場不遠處，而未攜走任何被害人之物，即獨自離去。
      惟其雖無不法所有之意圖，但強將被害人自小客車駛走，已妨害被害人對其自
      小貨車行使權利，尚無疑義。
    (五)綜合前述，本件事證明確，被告有如前揭事實欄所載恐嚇取財未遂，另以強暴
      妨害他人行使權利等行為，足可認定；前開否認犯行之辯解，並非事實，無由
      憑採。
二、按恐嚇取財罪與強盜罪，同以意圖為自己或第三人不法所有為主觀違法要件，其
    所異者，恐嚇取財罪不以將來之惡害通知被害人為限，即以強暴脅迫為手段，而
    被害人未達於不能抗拒程度者亦屬之。與強盜罪以目前危害施用強暴、脅迫，致
    使被害人喪失自由意志，不能抗拒者不同，為最高法院八十二年台上字第一五五
    二號裁判意旨（另該院八十一台上字第八六七號裁判意旨，亦為相同之揭示）。
    故核被告甲○○所為，係犯刑法第三百四十六條第三項、第一項之恐嚇取財未遂
    罪、同法第三百零四條第一項之強制罪；公訴人以被告持扣案之菜刀一把命被害
    人交付財物之行為，已壓制被害人之意思自由至不能抗拒，及其駕走被害人自小
    貨車乃實施強盜行為而取他人之物，論以刑法第三百二十八條第一項之強盜罪嫌
    ，尚有可資斟酌之餘地，理由已見前述，起訴法條應予變更。被告所犯二罪之間
    ，犯意各別，行為互殊，應分論併罰。又被告前曾於八十六年間因違反麻醉藥品
    管理條例案件，經本院判處有期徒刑四月，得易科罰金確定，於八十七年七月十
    九日執行完畢，此有臺灣臺中地方法院檢察署刑案資料查註紀錄表、臺灣高等法
    院被告全國前案紀錄表各一份在卷可按，其於上述案件受有期徒刑之執行完畢後
    ，五年以內再犯本件有期徒刑以上之罪，構成累犯，應依刑法第四十七條，就其
    上開所犯二罪，均加重其刑。另被告雖已著手恐嚇行為之實施，並未能使被害人
    交付其物，為未遂犯，乃依刑法第二十六條前段，就其所犯之恐嚇取財罪按既遂
    犯之刑度減輕其刑，並先加後減之。爰審酌被告竟在公共巿場內，持刀對人恐嚇
    取財，毫無法紀觀念，相當危害社會治安，又妨礙被害人行使物之權利，致其受
    有一定損害，惟已與被害人達成和解，賠償新台幣二萬元，也有卷附之和解書一
    紙可參，犯後態度尚可等一切情狀，而就其所犯二罪，分別量處如主文所示之刑
    ，並定其應執行刑。至扣案之菜刀一把，因非被告所有，不予宣告沒收。
據上論斷，應依刑事訴訟法第二百九十九條第一項前段、第三百條，刑法第三百零四
條第一項、第三百四十六條第三項、第一項、第二十六條前段、第四十七條、第五十
一條第五款，罰金罰鍰提高標準條例第一條前段，判決如主文。
中      華      民      國      九十二      年      三      月  二十七  日
                                        法  官  莊  深  淵
右正本證明與原本無異。
如不服本判決，應於送達後十日內向本院提出上訴狀（須附繕本），上訴於台灣高等
法院台中分院。
                                        書記官
中      華      民      國      九十二      年      三      月  二十七  日
附錄論罪科刑法條
中華民國刑法第三百零四條
 (強制罪)
以強暴、脅迫使人行無義務之事或妨害人行使權利者，處三年以下有期徒刑、拘役或
三百元以下罰金。
前項之未遂犯罰之。
中華民國刑法第三百四十六條
 (單純恐嚇罪)
意圖為自己或第三人不法之所有，以恐嚇使人將本人或第三人之物交付者，處六月以
上五年以下有期徒刑，得併科一千元以下罰金。
以前項方法得財產上不法之利益，或使第三人得之者，亦同。
前二項之未遂犯罰之。


司法院資訊處製作；財團法人民間司法改革基金會備份。
